【裁判字號】    99,台上,4405
【裁判日期】    990715
【裁判案由】    違反毒品危害防制條例等罪
【裁判全文】
最高法院刑事判決            九十九年度台上字第四四○五號
上  訴  人  甲○○
上列上訴人因違反毒品危害防制條例等罪案件，不服台灣高等法
院高雄分院中華民國九十九年四月十三日第二審判決（九十九年
度上訴字第二三四號，起訴案號：台灣高雄地方法院檢察署九十
八年度偵緝字第二一九二、二一九三、二一九四號），提起上訴
，本院判決如下：
    主  文
上訴駁回。
    理  由
按刑事訴訟法第三百七十七條規定，上訴於第三審法院，非以判
決違背法令為理由，不得為之。是提起第三審上訴，應以原判決
違背法令為理由，係屬法定要件。如果上訴理由書狀並未依據卷
內訴訟資料，具體指摘原判決不適用何種法則或如何適用不當，
或所指摘原判決違法情事，顯與法律規定得為第三審上訴理由之
違法情形，不相適合時，均應認其上訴為違背法律上之程式，予
以駁回。本件上訴人甲○○上訴意旨略稱：(一)、關於意圖販賣而
持有第一級毒品海洛因部分，原判決固以上訴人自承扣案之海洛
因係「清仔」者拿來，討論、詢問有無買家，嗣後將該毒品放置
於上訴人處所，而認上訴人業與「清仔」者合意，意圖販賣該海
洛因圖利。惟上訴人自始即陳稱，尚未與「清仔」者談妥（條件
），因急欲外出領取包裹，故「清仔」暫將海洛因放置上訴人之
處所。而「清仔」尚未到案，並無積極證據證明上訴人業與「清
仔」談妥，應允代覓買家。原判決所為認定，違反證據法則。又
原判決理由，並無記載有何「嚴格之證據證明」，以「表徵其主
觀意念之遂行性及確實性」，亦有理由不備之違法。(二)、關於意
圖販賣而持有第二級毒品部分，原判決認定上訴人意圖販賣而持
有第二級毒品，係以扣案毒品之數量（甚多），又有（大量）夾
鏈袋及二個電子磅秤扣案，上訴人亦自承有分裝毒品等情以為論
據。惟上開物品乃施用毒品者，為控制施用量，或為方便攜帶外
出所備置，均屬通常之物，尚不足以表徵上訴人主觀上，意圖販
賣甲基安非他命。又上訴人雖自承，購入後有分裝之事實。惟上
訴人亦陳述，於購入前，賣方「俊仔」亦有分裝。則上訴人從「
俊仔」處購得甲基安非他命後，如何分裝？分裝之包數、重量為
何？分裝之目的何在？原審俱未釐清，亦有調查未盡之違法。是
尚難僅憑上訴人自承有分裝之事實，即推認上訴人於販入後，因
起意販賣而分裝。故本件並無客觀事證，足認上訴人於販入甲基
安非他命後，起意販賣。原判決有理由不備之違法。(三)、關於非
法持有制式子彈（及第二級毒品大麻）部分，上訴人始終坦承此
部分犯行，犯後態度誠屬良好，且僅非法持有「一發」子彈。原
審未詳酌上開情狀，就非法持有制式子彈部分，維持第一審所處
有期徒刑五月罪刑之判決，駁回上訴人在第二審之上訴，其量刑
不無違反比例原則及罪刑相當原則云云。
惟查：原判決綜合全案卷證資料，本於事實審法院之推理作用，
認定上訴人有其事實一所載之意圖販賣而持有第二級毒品甲基安
非他命一批、大麻二包犯行；有其事實二所載之共同意圖販賣而
持有第一級毒品海洛因二十一包（即二十一塊）犯行；有其事實
三所載之未經許可，持有制式子彈一發犯行。嗣於民國九十八年
三月五日下午三時許及同年月十日，經警先後在高雄縣鳳山市○
○街四十二號十三樓及高雄市○○區○○路八十八號十一樓住處
，扣得前揭海洛因二十一包（驗後合計淨重一○五七．七二公克
）、甲基安非他命一批（驗前合計毛重一八○．五三公克）、大
麻二包（驗後合計淨重八．一九公克）、制式子彈一發，及上訴
人所有供分裝甲基安非他命所用之電子磅秤二台、空夾鏈袋二三
○個等情。因而維持第一審論處上訴人意圖販賣而持有第二級毒
品（處有期徒刑五年六月）；又共同意圖販賣而持有第一級毒品
（處有期徒刑十二年）；又未經許可，持有子彈（處有期徒刑五
月，併科罰金）罪刑之判決，駁回上訴人在第二審之上訴，已依
據卷內資料，說明其所憑之證據及認定之理由。就上訴人所為之
辯解，關於意圖販賣而持有第二級毒品部分，併已敘明：上訴人
對於在前揭時、地，經警查獲甲基安非他命一批（驗前合計毛重
一八○．五三公克）、大麻二包（驗後合計淨重八．一九公克）
之事實，坦白承認，並有前揭甲基安非他命、大麻扣案可稽。該
證物經送請鑑定結果，分別為甲基安非他命、大麻，有內政部警
政署刑事警察局、法務部調查局之鑑定書在卷可憑。上訴人雖否
認有販賣之意圖，辯稱欲供自己施用云云。然而：(1)甲基安非他
命每日正常使用劑量從二．五至二十五毫克，其最低致死劑量為
一公克，惟久用成癮者對藥物產生耐藥性，其程度因個人體質、
使用頻率與接觸時間之長短而異，可使其致死劑量增至數倍或十
倍以上，有行政院衛生署管制藥品管理局九十三年十月一日管檢
字第0930009353號函在卷可資參佐。上訴人雖辯稱：其一天施用
好幾次，一天約施用三公克。惟其所為辯解，顯然與前揭函示之
正常施用劑量相違，甚且達最低致死劑量之三倍。又扣案之甲基
安非他命其純質淨重為一三七．四一公克，若以每日正常使用最
高劑量二十五毫克計算，約可施用五四九六．四天，足徵所辯供
自己施用，顯非可採。(2)上訴人已承認，其所有之第二級毒品，
已使用扣案之電子磅秤、夾鏈袋予以分裝。證人吳珮寧亦證述，
確實目睹上訴人使用電子磅秤、夾鏈袋分裝該毒品。且扣案之電
子磅秤為二具，空夾鏈袋多達二三○個，其規格復有長五公分、
寬三公分；長十一公分、寬七公分；長八公分、寬五公分；長十
公分、寬六公分等四種，分裝之重量亦有不同，有勘驗筆錄、扣
押物品目錄表可查。如係供自己施用，無須準備二具電子磅秤，
亦無須準備大量且大小不同之夾鏈袋，並將毒品分裝成多種不同
之包裝。依其情形，應係配合購買者之資力、需求，而便於販賣
。關於意圖販賣而持有第一級毒品部分，併已敘明：上訴人對於
在前揭時、地，經警查獲海洛因二十一包（即二十一塊）之事實
，坦白承認，並有前揭海洛因扣案可稽。該證物經送請鑑定結果
，均含有第一級毒品海洛因成分（驗後合計淨重一○五七．七二
公克，純度七四．七五％），有法務部調查局之鑑定書在卷可憑
。上訴人雖否認意圖販賣而持有，辯稱：扣案之海洛因是綽號「
清仔」者拿來，要其幫忙尋找買主，伊因急於出門，尚未答應，
即為警查獲云云。然而：扣案之毒品為塊狀之海洛因，合計淨重
高達一○五七．七二公克，數量甚鉅，價值甚高，而「清仔」送
交上訴人之目的，既在委請上訴人尋找買主，衡情若非上訴人與
「清仔」業已談妥，並達成合意，以伺機販賣牟利，「清仔」豈
會輕易將量鉅、價高之海洛因，放在上訴人之住處。又上訴人（
已有多次毒品前科）豈會甘冒重罪之危險，而任意讓「清仔」寄
放大量之海洛因。堪認上訴人與「清仔」業已達成共同意圖販賣
而持有海洛因之犯意聯絡。關於未經許可，持有子彈部分，併已
敘明：上訴人於九十八年三月初，在台南收受綽號「土豆」者所
交付，口徑九MM之制式子彈一發，未經許可而持有，將之藏放在
鳳山市○○街住處，為警查獲等情，坦承不諱，並有子彈一發扣
案可稽。該子彈經送請鑑定結果，係口徑九MM制式子彈，經試射
，可擊發，認具殺傷力，有內政部警政署刑事警察局之槍彈鑑定
書一份在卷可憑。因認上訴人確有前揭犯行，而以上訴人嗣後否
認意圖販賣而持有第一級毒品、第二級毒品，辯稱「清仔」拿來
海洛因，要伊尋找買主，二人尚未達成合意，另第二級毒品則是
供自己施用，均無販賣之意圖云云，乃飾卸之詞，不可採信等情
，已逐一說明及指駁。上訴意旨對於原判決所為前揭論斷，並未
依據卷內資料，具體指摘有何違背法令情形。且查：(一)、關於刑
之量定，係實體法賦予法院得依職權裁量之事項，苟已以行為人
之責任為基礎，審酌刑法第五十七條各款所列事項而未逾越法律
所規定之範圍，或濫用其權限，即不得任意指摘為違法，以為第
三審上訴之理由。槍砲彈藥刀械管制條例第十二條第四項之未經
許可，持有子彈罪，其法定本刑為五年以下有期徒刑（應併科罰
金）。原審如何依前揭規定，就刑法第五十七條各款所列事項，
審酌上訴人之一切情狀，並認第一審對上訴人所犯未經許可，持
有子彈罪，量處有期徒刑五月（併科罰金）為無不合，予以維持
，已詳為說明（見原判決第十一頁第十一行至第十七行、第十二
頁第十一行至第十六行）。此乃事實審法院職權之適法行使，並
未逾越法律所規定之範圍，或濫用其權限。上訴意旨，泛言此部
分之量刑，違反比例原則及罪刑相當原則云云。係以自己之說詞
，任意指摘，並非適法之第三審上訴理由。(二)、事實之認定與證
據之取捨，乃事實審法院之職權，苟其事實之認定及證據之取捨
，並不違背經驗法則與論理法則，即不容任意指為違法而執為上
訴第三審之理由。上訴意旨其餘之指摘，係對於原判決已說明事
項及屬原審採證認事職權之適法行使，持憑己見而為不同之評價
，且重為事實之爭執，均與法律規定得為第三審上訴理由之違法
情形，不相適合。其上訴違背法律上之程式，應予駁回。
據上論結，應依刑事訴訟法第三百九十五條前段，判決如主文。
中    華    民    國  九十九  年    七    月   十五   日
                      最高法院刑事第六庭
                          審判長法官  謝  俊  雄
                                法官  陳  世  雄
                                法官  魏  新  和
                                法官  徐  文  亮
                                法官  吳  信  銘
本件正本證明與原本無異
                                      書  記  官
中    華    民    國  九十九  年    七    月   十九   日
                                                      Ｅ

司法院資訊處製作；財團法人民間司法改革基金會備份。
